【裁判字號】    99,抗,1681
【裁判日期】    991228
【裁判案由】    假扣押
【裁判全文】
臺灣高等法院民事裁定                  99年度抗字第1681號
抗告人  李顯毅
上列抗告人因與相對人超能量資訊股份有限公司間假扣押事件，
對於中華民國99年10月18日臺灣臺北地方法院99年度全字第508
號裁定提起抗告，本院裁定如下：
    主  文
抗告駁回。
抗告費用新臺幣壹仟元由抗告人負擔。
    理  由
一、按為保障債權人及債務人之程序權，並使法院能正確判斷原
    裁定之當否，民事訴訟法第528條第2項固有關於假扣押裁定
    之抗告，抗告法院為裁定前，應使債權人及債務人有陳述意
    見機會之規定。惟為防止債務人在假扣押執行前處分或隱匿
    其財產，以達假扣押之保全目的，強制執行法第132條第1項
    明定：「假扣押或假處分之執行，應於假扣押或假處分之裁
    定送達同時或送達前為之」，而民事訴訟法第528條第4項規
    定：「准許假扣押之裁定，如經抗告者，在駁回假扣押聲請
    裁定確定前，已實施之假扣押執行程序不受影響」，該規定
    之立法意旨亦在保護債權人，避免債務人利用抗告程序脫產
    。是債權人為假扣押或假處分聲請，非經法院裁定准許並為
    假扣押或假處分執行同時或之後，不得預先通知債務人假扣
    押或假處分之聲請情事，以貫徹保護債權人之保全目的。查
    抗告人聲請本件假扣押，業經原裁定駁回，是該裁定尚未送
    達相對人知悉，故於本件抗告程序審理中，不應使相對人預
    先知悉假扣押聲請之情。且本院乃將抗告人之抗告駁回，並
    未損及相對人之權益，爰不通知相對人陳述意見，先予敘明
    。
二、次按「債權人就金錢請求或得易為金錢請求之請求，欲保全
    強制執行者，得聲請假扣押」、「假扣押，非有日後不能強
    制執行或甚難執行之虞者，不得為之」，民事訴訟法第 522
    條第1項及第523條第1項分別定有明文。「請求及假扣押之
    原因，應釋明之。前項釋明如有不足，而債權人陳明願供擔
    保或法院認為適當者，法院得定相當之擔保，命供擔保後為
    假扣押」，民事訴訟法第526條第1、2項亦定有明定。所謂
    釋明者，為當事人提出之證據未能使法院達於確信之程度，
    僅在使法院得薄弱之心證，信其事實上之主張大概為如此者
    即可。又「釋明事實上之主張者，得用可使法院信其主張為
    真實之一切證據。但依證據之性質不能即時調查者，不在此
    限」，民事訴訟法第284條定有明文。而所謂假扣押之原因
    ，即債務人有日後不能強制執行或甚難執行之虞或應在外國
    為強制執行者是也。諸如債務人浪費財產、增加負擔、或就
    其財產為不利益之處分，將達於無資力之狀態、或移住遠地
    、逃匿無蹤或隱匿財產等情形均屬之。申言之，債權人就假
    扣押之原因，依法有釋明之義務，亦即需提出可使法院信其
    主張為真實之證據，必待釋明有所不足，而債權人陳明願供
    擔保後，始得准為假扣押，若債權人未釋明假扣押之原因，
    即不符假扣押之要件。
三、抗告人主張略以：伊與相對人於民國98年11月25日簽訂合作
    契約書，約定由伊出資投資相對人，如伊於投資期間認其提
    出之共同營運規劃書及年度預算書不能達成50%，其同意無
    條件立即退還伊之投資。伊於99年2月間發現其無法達到合
    作契約上約定之績效，遂要求其返還投資額新臺幣（下同）
    90萬元，因其無法立即返還，雙方乃合意將前開90萬元轉為
    借款，其並應於清償前按月給付利息予伊。惟其僅於99年4
    月及6月給付利息，伊遂於99年9月21日寄發存證信函要求其
    返還借款，其仍表示無法返還。為免日後有不能或甚難強制
    執行之虞，願供擔保以代釋明，爰依民事訴訟法第522條規
    定聲請就相對人之財產在90萬元之範圍內予以假扣押。原裁
    定以伊未釋明假扣押原因將伊之聲請駁回，惟伊提出之雙方
    往來電子郵件已足證其確有積欠伊借款，且其自99年4月間
    即開始拖延還款時間，先承諾8月間清償本金，嗣又稱10月
    才開始清償本金，且其於8月間未還款，並於同月30日告知
    其財務及會計由第三人天使公司接管，伊於9月21日發函催
    告後，又以電子郵件告知無法於催告期間內還款。又其於前
    開期間雖曾簽發本票3紙交付予伊，惟其中兩張因其故意未
    填發票日而無法使用，足見其確有拖延還款之舉，已無還款
    之意，且其將公司財務及會計交由天使公司處理，已有隱匿
    財產之嫌。況天使公司介入經營後，其必會將積欠伊之債務
    列為私人債務而變動資產。又其於最近推出圓夢計劃（有送
    房送車活動），若沒錢如何辦此活動，足見伊如不於判決確
    定前對其財產為假扣押，日後恐有不能或甚難執行之虞，若
    認釋明尚有不足，願供擔保以補釋明之不足，爰提起抗告請
    求廢棄原裁定，並准許伊前開假扣押之聲請云云。
四、經查，抗告人聲請對相對人之財產假扣押，雖提出電子郵件
    、存證信函及回執、本票、網頁資料（均為影本）為釋明（
    見原法院卷第4-8頁、本院卷第6、13-23頁），惟前開證據
    至多僅能釋明其本案之請求。就假扣押之原因即日後有不能
    或甚難強制執行之虞，抗告人僅稱相對人自99年4月間即開
    始不斷拖延還款時間，雖曾簽發3紙本票交付，惟其中兩張
    因相對人故意未填發票日而無法使用，足見相對人無還款之
    意，且相對人將財務及會計交由天使公司處理，有隱匿財產
    之嫌，亦可能將積欠其之債務列為私人債務而變動資產。又
    觀相對人最近推出之圓夢計劃活動，益見相對人非無資金清
    償前開債務，是若不於判決確定前對相對人財產為假扣押，
    日後恐有不能或甚難執行之虞云云，並以前開證據為據。查
    前開證據雖能顯示相對人遲遲未清償借款本金及雙方就利息
    數額有爭執等情，惟相對人仍有支付抗告人利息及簽發交付
    支票乙紙，尚難謂已全無還款誠意。且從前開證據並無法看
    出相對人已將財務及會計交由天使公司處理及其有隱匿財產
    之嫌或因此有變動資產之情。又相對人有舉辦前開活動亦難
    謂日後即有不能強制執行或甚難執行之虞之假扣押原因，是
    抗告人提出之前開證據均無法釋明假扣押原因。抗告人既未
    提出能即時調查之證據以釋明相對人有浪費財產、增加負擔
    或就其財產為不利益之處分，將達無資力之狀態、或移住遠
    地、逃匿無蹤或隱匿財產等有日後不能強制執行或甚難執行
    之虞之假扣押原因，自無從以供擔保補釋明之不足，則其假
    扣押聲請即不應准許。從而，原裁定以抗告人未釋明假扣押
    原因，而裁定駁回抗告人之假扣押聲請，依法即無不合。抗
    告意旨猶執前詞指摘原裁定不當，求予廢棄，為無理由，應
    予駁回，爰裁定如主文。
中    華    民    國    99    年    12    月    28    日
                    民事第十八庭
                        審判長法  官 湯美玉
                              法  官 丁蓓蓓
                              法  官 李慈惠
正本係照原本作成。
不得再抗告。
中    華    民    國    99    年    12    月    28    日
                              書記官 王敬端

司法院資訊處製作；財團法人民間司法改革基金會備份。
